【裁判字號】    97,台上,2021
【裁判日期】    970515
【裁判案由】    違反毒品危害防制條例
【裁判全文】
最高法院刑事判決            九十七年度台上字第二０二一號
上  訴  人  甲○○
上列上訴人因違反毒品危害防制條例案件，不服台灣高等法院台
中分院中華民國九十六年十月二十三日第二審更審判決（九十六
年度重上更(三)字第一０五號，起訴案號：台灣台中地方法院檢察
署九十年度偵字第一九八九一號、九十一年度偵字第一五一六「
原判決誤植一五六」號），提起上訴，本院判決如下：
    主  文
原判決關於甲○○部分撤銷，發回台灣高等法院台中分院。
    理  由
本件原判決認定張文淵（業經原審判決有罪確定）意圖營利並基
於概括之犯意，於民國九十年十月五日及同年月二十二日，先後
二次，連續販賣第一級毒品海洛因各一小包予羅仕雄，每一小包
新台幣（下同）二千元。至同年月三十一日十時許，羅仕雄因施
用毒品為警查獲，經警問明彼施用之毒品來源為張文淵，要求彼
配合查案；羅仕雄即以行動電話聯繫張文淵，洽商購買海洛因，
並約定在台中市○○路與梅川西路口處交易，張文淵旋聯絡上訴
人甲○○前往約定地點交付海洛因。上訴人遂與張文淵共同基於
意圖營利之犯意聯絡，經張文淵委由上訴人駕車將海洛因一小包
，以二千元價格販賣予羅仕雄。嗣羅仕雄在警員控制下與上訴人
完成交易後，警員即尾隨上訴人所駕車輛返回台中市○○○路○
段一四七之一號二樓之二而查獲等情。因而撤銷第一審關於上訴
人販賣第一級毒品部分之判決，改判仍論處上訴人共同販賣第一
級毒品未遂罪刑（量處有期徒刑七年二月）。固非無見。
惟查：(一)、共同正犯之犯罪所得，因係合併計算，為避免執行時
發生重複沒收之情形，故各共同正犯之間係採連帶沒收主義，於
裁判時僅諭知連帶沒收，不得就全體共同正犯之總所得，對各該
共同正犯分別重複諭知沒收。本件原判決就上訴人與張文淵共同
販賣第一級毒品未遂之犯罪所得金額二千元並未採連帶沒收主義
，對各共同正犯諭知連帶沒收，而分別對上訴人與張文淵重複為
沒收及以財產抵償之諭知，自有適用法則不當之違誤。(二)、原判
決認共同正犯張文淵犯罪情狀尚有可憫，依刑法第五十九條減輕
其刑，但依原判決認定之事實，上訴人僅於案發當日臨時受託代
為送交毒品，其客觀犯罪情狀似較張文淵為輕，何以張文淵得依
上開規定減輕其刑，而上訴人反無該法條之適用？原判決僅謂上
訴人依刑法第二十六條前段之規定，按既遂犯之刑減輕之，並以
括弧註明「已無依刑法第五十九條再予減輕之必要，附此敘明」
等語（原判決第二十二頁第十四至十五行），並未就刑法第五十
九條規定之酌量減輕其刑，必須犯罪另有特殊之原因與環境等在
客觀上足以引起一般同情，認為即予宣告法定低度刑期猶嫌過重
者，始有其適用，為必要之說明，亦有違失。上訴意旨執以指摘
，非無理由，應認原判決仍有撤銷發回更審之原因。
據上論結，應依刑事訴訟法第三百九十七條、第四百零一條，判
決如主文。
中    華    民    國  九十七  年    五    月   十五   日
                      最高法院刑事第五庭
                          審判長法官  張  春  福
                                法官  劉  介  民
                                法官  蔡  彩  貞
                                法官  林  俊  益
                                法官  孫  增  同
      本件正本證明與原本無異
                                      書  記  官
中    華    民    國  九十七  年    五    月   十九   日
                                                      ｍ


司法院資訊處製作；財團法人民間司法改革基金會備份。
